【裁判字號】    97,訴,109
【裁判日期】    971226
【裁判案由】    毒品危害防制條例
【裁判全文】
臺灣臺北地方法院刑事判決               97年度訴字第109號
公  訴  人  臺灣臺北地方法院檢察署檢察官
被      告  甲○○
                    （現另案在臺灣臺北監獄執行中）
指定辯護人  本院公設辯護人  江俊傑
上列被告因毒品危害防制條例案件，經檢察官提起公訴（九十六
年度毒偵字第三六三四號、九十六年度偵字第二四二九一號），
本院判決如下：
    主  文
甲○○施用第二級毒品，累犯，處有期徒刑肆月，扣案之吸食器
貳支及分裝勺貳支均沒收，吸食器與分裝勺內含第二級毒品甲基
安非他命殘渣均沒收銷燬；又販賣第二級毒品，累犯，處有期徒
刑肆年，販賣第二級毒品所得新臺幣貳仟元沒收，如全部或一部
不能沒收時，以其財產抵償；又販賣第二級毒品，累犯，處有期
徒刑肆年，販賣第二級毒品所得新臺幣貳仟元沒收，如全部或一
部不能沒收時，以其財產抵償。應執行有期徒刑捌年，扣案之吸
食器貳支及分裝勺貳支均沒收，吸食器及分裝勺內含第二級毒品
甲基安非他命殘渣均沒收銷燬，販賣第二級毒品所得新臺幣肆仟
元沒收，如全部或一部不能沒收時，以其財產抵償。
    事  實
一、甲○○前因施用毒品案件，經臺灣臺北地方法院檢察署檢察
    官聲請本院裁定送觀察、勒戒後，因認無繼續施用毒品之傾
    向，於民國八十八月五月四日以八十八年度偵字第九二一０
    號為不起訴處分確定；復因施用毒品案件，經臺灣臺北地方
    法院檢察署檢察官聲請本院裁定送強制戒治，並聲請簡易判
    決處刑，經本院於九十年一月十八日以八十九年度易字第二
    一九二號判處有期徒刑六月；再因妨害自由案件，經臺灣高
    等法院於九十年四月二十六日以九十年度上易字第八六七號
    判處有期徒刑四月確定；又因施用毒品案件，經本院於九十
    一年一月十四日以九十年度易字第一三一一號判處有期徒刑
    九月確定；嗣上開三罪接續執行，於九十一年四月十日入監
    執行，於九十二年八月六日縮短刑期假釋出監，於九十二年
    十月二十日假釋期滿未經撤銷假釋，其未執行之刑以已執行
    論；竟不知悔改，明知甲基安非他命為毒品危害防制條例第
    二條第二項第二款所規定之第二級毒品，不得持有或施用，
    竟基於施用第二級毒品甲基安非他命之犯意，於九十六年十
    一月八日中午為警查獲前九十六小時內某時，在臺北縣新店
    市○○街一五一巷七號住處，以分裝勺挖取第二級毒品甲基
    安非他命後置入吸食器內燒烤吸食煙霧之方式，而施用第二
    級毒品甲基安非他命一次。
二、甲○○明知甲基安非他命為第二級毒品，依法不得販賣，竟
    仍意圖營利，於九十六年十月初某日晚間，接獲由乙○○（
    施用第二級毒品部分由檢察官另行偵辦）自0000000
    000號行動電話撥打其所使用之0000000000號
    行動電話，詢問其有無甲基安非他命現貨後，即於同日晚間
    七時，至臺北縣新店市○○○○○路口「網腳」網路咖啡店
    前，以新臺幣（下同）二千元之價格，販賣甲基安非他命一
    包予乙○○。又意圖營利，於九十六年十月下旬某日晚間，
    接獲由乙○○自0000000000號行動電話撥打其所
    使用之0000000000號行動電話，詢問其有無甲基
    安非他命現貨後，於同日晚間六時，至臺北縣新店市○○街
    一五一巷口前，以二千元之價格，再次販賣甲基安非他命一
    包予乙○○。嗣因民眾匿名檢舉乙○○施用毒品，經警於九
    十六年十月三十日下午四時許，前往乙○○位於臺北縣新店
    市○○路八八巷十四號住處進行搜索，經乙○○於警詢中說
    明毒品來源後，由警於九十六年十一月八日上午十時許，前
    往甲○○位於臺北縣新店市○○街一五一巷七號住處搜索，
    扣得甲○○所有上開用以施用毒品所用之分裝勺二支及吸食
    器二支（內均含第二級毒品甲基安非他命殘渣），而查知上
    情。
三、案經臺北縣政府警察局新店分局報請臺灣臺北地方法院檢察
    署檢察官偵查起訴。
    理  由
一、按被告以外之人於審判外之言詞或書面陳述，除法律有規定
    者外，不得作為證據；被告以外之人，於偵查中向檢察官所
    為之陳述，除顯有不可信之情況者外，得為證據；又被告以
    外之人於審判外之陳述，雖不符合同法第一百五十九條之一
    至第一百五十九條之四之規定，但經當事人於審判程序同意
    作為證據，法院審酌該言詞陳述或書面陳述作成時之情況，
    認為適當者，亦得為證據。當事人、代理人或辯護人於法院
    調查證據時，知有第一百五十九條第一項不得為證據之情形
    ，而未於言詞辯論終結前聲明異議者，視為有前項之同意，
    刑事訴訟法第一百五十九條第一項、第一百五十九條之一第
    一項及第一百五十九條之五分別定有明文。查本件證人乙○
    ○之警詢筆錄，經被告甲○○及辯護人於本院準備程序中爭
    執其證據能力，依刑事訴訟法第一百五十九條第一項之規定
    ，無證據能力。至於卷內之供述證據及非供述證據，被告及
    辯護人於本院準備程序及審判期日中均不爭執其證據能力，
    自得採為證據。
二、訊據被告固不否認施用第二級毒品甲基安非他命之犯行，惟
    矢口否認涉有販賣第二級毒品甲基安非他命之犯行，辯稱：
    伊與乙○○是國中同學，但乙○○不喜歡跟伊在一起，伊沒
    有販賣安非他命予乙○○，因為乙○○之前與伊有些不愉快
    ，可能乙○○誤以為是伊檢舉其施用毒品才會設詞陷害伊云
    云。經查：
  (一)被告於九十六年十一月八日中午為警查獲前九十六小時內某
    時，在臺北縣新店市○○街一五一巷七號住處，以分裝勺挖
    取第二級毒品甲基安非他命後置入吸食器內燒烤吸食煙霧之
    方式，而施用第二級毒品甲基安非他命一次等情，業據被告
    於警詢、偵查及本院審理中均坦承不諱，而其為警查獲時採
    取之尿液經送驗結果，確呈甲基安非他命陽性反應，此有臺
    北縣政府警察局新店分局查獲毒品危害防制條例案被移送者
    姓名代碼對照表（見九十六年度偵字第二四二九一號卷第三
    六頁）及臺灣檢驗科技股份有限公司濫用藥物尿液檢驗報告
    （見九十六年度毒偵字第三六三四號卷第八七頁）各一紙附
    卷可稽，且有其所有供其施用毒品所用之分裝勺二支及吸食
    器二支（內均含第二級毒品安非他命殘渣）扣案可佐，堪信
    被告前揭出於任意性之自白，應與事實相符。是被告施用第
    二級毒品甲基安非他命之犯行，堪予認定。
  (二)被告雖矢口否認販賣第二級毒品甲基安非他命予證人乙○○
    ，並以前詞置辯。惟證人乙○○於偵查中由秘密證人Ａ１檢
    舉其施用第二級毒品甲基安非他命，經警於九十六年十月三
    十日下午四時許，前往證人乙○○位於臺北縣新店市○○路
    八八巷十四號住處進行搜索，扣得第二級毒品甲基安非他命
    一包（毛重零點六公克、淨重零點二公克）、吸食器一支及
    分裝勺二支等情，有臺北縣政府警察局新店分局搜索扣押筆
    錄、扣押物品目錄表及扣押物品收據各一件在卷供參（見九
    十六年度警聲搜字第一七六０號卷第六至九頁、第二三至二
    七頁）。而該毒品一包經初步鑑驗後，確為甲基安非他命，
    此有臺北縣政府警察局新店分局查獲毒品危害防制條例案件
    毒品初步鑑驗報告單一紙附卷供參（見九十六年度毒偵字第
    三五四五號卷第三０頁）。另證人乙○○為警查獲時採得之
    尿液經送鑑定結果，確呈甲基安非他命陽性反應，此亦有臺
    北縣政府警察局新店分局查獲毒品危害防制條例案被移送者
    姓名代碼對照表及臺灣檢驗科技股份有限公司濫用藥物尿液
    檢驗報告各一件在卷可稽（見九十六年度毒偵字第三五四五
    號卷第三二頁、第七四頁），足證證人乙○○確有施用第二
    級毒品甲基安非他命之習慣。
  (三)證人乙○○雖於偵查中陳稱上開扣案之毒品是簡勝輝於九十
    六年十月二十九日拿來給伊的，價格為二千五百元等語（見
    九十六年度毒偵字第三五四五號卷第六五頁）。惟證人乙○
    ○於另次偵查中證稱：「（最近有無買過毒品？）就是十月
    這一次，就是跟甲○○買的」、「（怎麼知道甲○○有賣毒
    品？）聊天聊到的，我本來只知道他有在施用，後來我問他
    ，他說可以跟他買，我們買了二次，十月初、十月中，一次
    在他新店安業街家的巷口，一次在新店安康路的路邊，每次
    買二千元，拿到一小包，不知道多少重量」、「（如何跟甲
    ○○聯絡？）打他的0000000000，我自己的手機
    號碼0000000000等語（見九十六年度偵字第二四
    二九一號卷第八七至八八頁）；復於偵查中結證稱：「（總
    共向甲○○買幾次毒品？）二次，十月初一次，十月中一次
    ，都是在新店買的，一次二千元」等語（見九十六年度偵字
    第二四二九一號卷第九二頁）；又於本院審理中結證稱：「
    （當時你有向警察說你施用毒品的來源？）有，是甲○○與
    簡勝輝」、「（你是何時、何地向甲○○以何價格拿過毒品
    ？）大約是我被查獲前一個月左右，我記得是跟他拿過兩次
    毒品安非他命，一次是在甲○○的家中，一次是在新店路安
    康路的網咖門口，兩次都是一包，金額一次是兩千元，另一
    次金額我記不清楚」、「（你以何方式與甲○○聯繫購買毒
    品？）打電話給他，用行動電話，兩次都是」、「（你與甲
    ○○的行動電話號碼？）我及被告的電話號碼都不記得，但
    在偵查中有講過」、「（為何向甲○○購買毒品？）因為我
    工作要用，我知道他剛關回來，因為我沒有地方買，我問他
    他說他有」、「（是否以警詢筆錄所講的購買時間為準？）
    我不知道如何回答，警詢所言都實在」等語（見本院卷第一
    八五頁至一八七頁）。顯見證人乙○○自偵查至本院審理中
    均證稱曾向被告購買過二次毒品，且就購買價格、聯絡方式
    及交易地點等買賣毒品之重要事項，前後證述一致，並無矛
    盾。參諸證人乙○○使用之0000000000號行動電
    話，與被告於偵查中自承當時使用之0000000000
    號行動電話，於九十六年十月二日、十月七日、十月八日、
    十月九日、十月十三日、十月十八日確有多次通聯紀錄，此
    有0000000000號及0000000000號行動
    電話通聯記錄各一件可參（外放），確與證人乙○○所稱以
    行動電話聯繫購買毒品的時間相符。再者，本案是秘密證人
    Ａ１檢舉綽號「阿德」之人販賣毒品予證人乙○○，員警才
    循線查獲本案，有該檢舉人筆錄一件（見九十六年度警聲搜
    字第一七六０號第六至九頁）在卷可證，而證人乙○○又於
    本院審理時明白證稱被告綽號就是「阿德」。此外，證人乙
    ○○前揭為警查獲時扣得之毒品，經警詢問其毒品來源時即
    供出係向簡勝輝購得，若證人乙○○真有意虛構事實誣陷被
    告，大可在警詢時一併將此推給被告，陳稱均係向被告購買
    毒品，何需先後供出購買毒品的來源？綜上各點均足徵證人
    乙○○所言不虛。至證人乙○○雖於偵查中先稱其當次遭查
    獲之毒品係向簡勝輝所購買等語。然證人乙○○於本院審理
    中亦補充證稱：「（你在九十六年十月三十日被警察搜索查
    獲的毒品安非他命是向何人購買的？）我現在記不起來的，
    我只記得有跟阿德買兩次」、「（你在警詢說你被警察搜索
    出來的毒品是向簡勝輝買的，是否實在？）是的」、「（你
    後來為何轉向簡勝輝購買毒品？）因為他找不到東西，所以
    就轉向簡勝輝購買，是簡勝輝來找我，問我要不要買，他打
    我行動電話號碼，簡勝輝也跟我認識很久，很多年前簡勝輝
    有一起用過毒品」、「（既然簡勝輝有在賣，且比較便宜，
    為何你不跟簡勝輝買？）因為我不想要跟簡勝輝來往，他一
    直打電話給我，我都不想接，我對於阿德比較放心，我覺得
    阿德人際關係比較單純」等語見本院卷第一八六頁背面、第
    一八七頁背面、第一八八頁背面），可知證人乙○○原係向
    被告購買毒品，但因被告後來無法取得毒品，而簡勝輝不斷
    與其聯絡，方轉向簡勝輝購買毒品，其當次被查獲之毒品，
    應係向簡勝輝取得，但之前確曾向被告購買毒品無誤。尚難
    以證人乙○○此部分略有出入之證詞，即認定其證詞顯有瑕
    疵，而不足採信。況販賣毒品乃屬違法行為，非可公然為之
    ，亦無公定之價格，不論任何包裝，均可任意分裝增減分量
    ；每次買賣之價量，亦可能隨時依雙方間之關係深淺、資力
    、需求量及對行情之認知、來源是否充裕、查緝是否嚴緊，
    購買者被查獲時供述購買對象之可能性風險之評估等，異其
    標準並機動調整，非可一概而論。是以販賣之利得除經坦承
    犯行或價量俱臻明確外，難以察得實情，惟販賣之人從價差
    或量差中牟利方式雖異，然其意圖營利之非法販賣行為則一
    。本件被告明知販賣毒品為嚴重犯罪，竟仍二次交付第二級
    毒品安非他命予證人乙○○，茍無利得，被告殆無甘冒重典
    ，專程送交第二級毒品甲基安非他命之理，因認本件被告確
    係基於營利意圖而為販賣無疑。是被告所辯，均為卸責之詞
    ，要非可採。本件事證明確，被告販賣第二級毒品甲基安非
    他命之犯行堪以認定。
三、核被告就犯罪事實一部分所為，係犯毒品危害防制條例第十
    條第二項之施用第二級毒品罪。而其就犯罪事實二部分所為
    ，則均係犯毒品危害防制條例第四條第二項之販賣第二級毒
    品罪。被告施用或販賣毒品前持有毒品之行為，各為施用或
    販賣毒品之階段行為，不另論罪。又被告所犯上開施用第二
    級毒品罪，及二次販賣第二級毒品罪間，犯意個別，行為有
    異，應予分論併罰。茲查，被告前因施用毒品案件，經臺灣
    臺北地方法院檢察署檢察官聲請本院裁定送觀察、勒戒後，
    因認無繼續施用毒品之傾向，於八十八月五月四日以八十八
    年度偵字第九二一０號為不起訴處分確定；復因施用毒品案
    件，經臺灣臺北地方法院檢察署檢察官聲請本院裁定送強制
    戒治，並聲請簡易判決處刑，經本院於九十年一月十八日以
    八十九年度易字第二一九二號判處有期徒刑六月；再因妨害
    自由案件，經臺灣高等法院於九十年四月二十六日以九十年
    度上易字第八六七號判處有期徒刑四月確定；又因施用毒品
    案件，經本院於九十一年一月十四日以九十年度易字第一三
    一一號判處有期徒刑九月確定；嗣上開三罪接續執行，於九
    十一年四月十日入監執行，於九十二年八月六日縮短刑期假
    釋出監，於九十二年十月二十日假釋期滿未經撤銷假釋，其
    未執行之刑以已執行論，有臺灣高等法院被告前案記錄表之
    記載可憑，其於五年內故意再犯本件之罪，為累犯，除法定
    本刑為無期徒刑部分依法不得加重外，並依法加重其刑。又
    查，被告因一時失慮，販賣第二級毒品予證人乙○○，惟販
    賣之對象僅查獲證人乙○○一人，且數量僅有兩包，犯罪所
    得亦非鉅，情輕法重，堪予憫恕，雖宣告法定最低本刑，猶
    嫌過重，爰就其所涉販賣第二級毒品部分，依刑法第五十九
    條之規定，各減輕其刑，並先加後減之。爰審酌被告素行不
    佳，除長期施用毒品，難以戒除毒癮外，更販賣毒品予他人
    ，非但助長犯罪，亦容易造成社會治安之潛在威脅，惟斟酌
    其犯罪動機、手段，及販賣數量及所得金額非鉅，與犯罪後
    態度等一切情狀，分別量處如主文所示之刑，並定其應執行
    刑，以示懲儆。
四、扣案之分裝勺二支及吸食器二支，均為被告所有，並供其施
    用毒品所用，業據被告自承在卷，爰均依刑法第三十八條第
    一項第二款沒收之。至分裝勺及吸食器內所含之第二級毒品
    甲基安非他命殘渣，則為查獲之第二級毒品，另依毒品危害
    防制條例第十八條第一項前段沒收銷燬之。又被告向證人乙
    ○○收取之價款各二千元，係犯毒品危害防制條例第四條第
    二項之販賣第二級毒品罪所得財物，應予沒收，如全部或一
    部不能沒收時，並以其財產抵償之。至被告用以與證人乙○
    ○聯絡販賣第二級毒品安非他命事宜之000000000
    0號行動電話，並非被告所有，此據被告供承在卷，爰不併
    予宣告沒收，附此敘明。
據上論斷，應依刑事訴訟法第二百九十九條第一項前段，毒品危
害防制條例第四條第二項、第十條第二項、第十八條第一項前段
、第十九條第一項，刑法第十一條前段、第四十七條第一項、第
五十九條、第五十一條第五款、第三十八條第一項第二款，判決
如主文。
本案經檢察官徐則賢到庭執行職務。
中    華    民    國     97   年   12   月    26      日
                  刑事第十三庭審判長法  官 許泰誠
                                    法  官 陳君鳳
                                    法  官 郭顏毓
以上正本證明與原本無異。
如不服本判決，應於判決送達後10日內，向本院提出上訴狀。
                                    書記官 潘文賢
中    華    民    國    97    年    12    月    29    日
附錄本案論罪法條：
毒品危害防制條例第十條
施用第一級毒品者，處六月以上五年以下有期徒刑。
施用第二級毒品者，處三年以下有期徒刑。
毒品危害防制條例第四條
製造、運輸、販賣第一級毒品者，處死刑或無期徒刑；處無期徒
刑者，得併科新臺幣一千萬元以下罰金。
製造、運輸、販賣第二級毒品者，處無期徒刑或七年以上有期徒
刑，得併科新臺幣七百萬元以下罰金。
製造、運輸、販賣第三級毒品者，處五年以上有期徒刑，得併科
新臺幣五百萬元以下罰金。
製造、運輸、販賣第四級毒品者，處三年以上十年以下有期徒刑
，得併科新臺幣三百萬元以下罰金。
製造、運輸、販賣專供製造或施用毒品之器具者，處一年以上七
年以下有期徒刑，得併科新臺幣一百萬元以下罰金。
前五項之未遂犯罰之。


司法院資訊處製作；財團法人民間司法改革基金會備份。
